【裁判字號】    95,訴,439
【裁判日期】    951123
【裁判案由】    違反槍砲彈藥刀械管制條例等
【裁判全文】
臺灣新竹地方法院刑事判決               95年度訴字第439號
公  訴  人  臺灣新竹地方法院檢察署檢察官
被      告  甲○○
                    弄19號4.
選任辯護人  李晉安律師
上列被告因違反槍砲彈藥刀械管制條例等案件，經檢察官提起公
訴（94年度偵字第6233號），本院判決如下：
    主    文
甲○○未經許可持有可發射子彈具有殺傷力之改造槍枝，處有期
徒刑年陸月，併科罰金新臺幣伍萬元，罰金如易服勞役，以新
臺幣壹仟元折算壹日。
扣案之改造手槍壹枝（槍枝管制編號：0000000000號
），沒收之。
    事    實
一、甲○○與綽號「阿風」之姓名年籍不詳之成年男子係朋友關
    係，並將其使用之門號0000000000之行動電話借予「阿風」
    使用。94年10月26日2時40分前之某時，「阿風」與丙○○
    、綽號阿偉及阿偉之兄姓名年籍不詳之成年男子等人，至新
    竹市○○路○段65巷22號之「LAZY PUB」2樓飲酒，而乙○○
    、庚○○（綽號胖胖）亦在店內飲酒，該店之老闆王震宇遂
    介紹雙方互相認識，雙方在交談中因細故發生衝突，乙○○
    遂以電話連絡庚○○之弟己○○前來，而「阿風」則以甲○○借予其使用之門號0000000000行動電話撥打甲○○門號00
    00000000之行動電話，聯絡甲○○前往「LAZY PUB」。嗣戊○○（綽號阿弟）駕駛車輛搭載丁○○（綽號阿智）及己○○（綽號大砲）一同前往，己○○隨身攜帶摺疊刀乙支，於
    94年10月26日凌晨2時40分許到達該店後，丁○○及己○○
    先行進入，戊○○則在店外停車，隨即亦進入該店，到達該
    店2樓後，見到乙○○與「阿風」、阿偉等人正在口角爭吵
    ，隨後發生扭打，此時甲○○亦到達該店2樓，站在丁○○
    之右後方，甲○○見狀即向在場人揚稱表示「現在是怎樣」
    ，隨後同時以右手翻開衣服，自左邊腰際間抽出仿BERETTA
    廠84型半自動可發射子彈具殺傷力之改造手槍乙枝（內含不
    具殺傷力之土造子彈2顆，槍枝管制編號：0000000000），
    因丁○○與甲○○僅距離約一公尺多，丁○○回頭見狀為避
    免被槍擊，隨即迅速轉身上前以雙手欲搶下甲○○右手持有
    之改造手槍，此時戊○○、己○○亦一同上前欲搶下甲○○
    右手持有之改造手槍，己○○並拿出隨身攜帶之摺疊刀防衛
    ，旋丁○○、戊○○及己○○將甲○○壓在地上，並由戊○○搶下甲○○持有之改造手槍，並將該改造手槍交給該店老
    闆王震宇，而在搶槍過程中，乙○○受有左前臂、右手掌表
    淺撕裂傷等傷害，丁○○亦受有右中指挫傷併瘀青及閉鎖性
    肩脫臼等傷害（傷害部分業據乙○○、丁○○撤回告訴，詳
    如後述），甲○○則受有右眼眼瞼、結膜裂傷、兩眼眼瞼瘀
    傷、結膜下出血之傷害（甲○○傷害部分未據告訴）。事後
    因甲○○已受傷，乙○○等人遂將甲○○抬出該店，置於店
    門口之演藝路上，該店老闆王震宇為恐遭誤解該改造槍枝及
    土造子彈2顆為其所有，亦將該改造槍枝及土造子彈2顆置於
    甲○○身旁，警方接獲通報到達現場時，在甲○○身旁扣得
    該改造手槍乙枝、土造子彈2顆。
二、案經乙○○、丁○○訴由新竹市警察局第一分局報告臺灣新
    竹地方法院檢察署偵查起訴。
    理    由
壹、有罪部分：
一、訊據被告甲○○矢口否認在上揭時、地持有前揭改造手槍及
    土造子彈2顆，並辯稱：扣案之改造手槍乙枝、土造子彈2顆
    非伊所有，當天晚上是「阿風」以門號0000000000之行動電
    話撥打伊門號0000000000之行動電話，聯絡伊前往「LAZYPU
    B」飲酒，迨至「LAZY PUB」2樓後，因為看不到「阿風」，
    正想拿出行動電話聯絡「阿風」，就被一群人衝上來打，之
    後被他們抬到路上，在醫院醒來時，警察才告訴伊改造槍枝
    乙枝、土造子彈2顆是在伊身旁查獲云云。經查：上開犯罪
    事實業據證人丁○○於本院審理時證稱：「（到了之後？）
    ... 我看到乙○○在與另外一人爭吵... 我發現有人站起來
    扭打...當時我面對乙○○，我站立的後右方有人出聲...
    扭打的現場就在我前方，距離約一公尺多一點的距離，我就
    回頭看到對方，我看到對方以右手作勢從左邊腰際間翻開衣
    服抽出一把黑色的手槍，我就上前與對方搶槍，因為對方離
    我很近不到一公尺，我怕被對方打到，所以我才上前搶槍」
    、「（後來？）後來很多人擠在一團，我抓到對方的槍，對
    方一直拉扯，當時我是雙手抓著對方的右手及槍，我從頭到
    尾都不敢放手，因為我怕被對方開槍，我的手還因此脫臼，
    我後來倒地，但是我仍然抓著對方持槍的右手，因為我被壓
    在最下面，之後我看到阿弟即戊○○從對方手上搶下槍之後
    ，我才放下」、「（當時警詢時是否記得清楚持槍之人的穿
    著？）當時記得清楚」、「（提示偵卷85頁照片，躺在地上
    之人是否為當時持槍之人？）是的」等語（見本院95年11月
    8日審判筆錄），被告亦自承其被毆打後被抬到店外馬路上
    （現場照片見偵卷第85頁），參以證人丁○○搶槍過程中，
    右手中指確被該改造槍枝板機護弓夾住，致右手中指第一節
    關節已經稍微彎曲變形等情，亦據證人丁○○於本院審理證
    述在卷，並經本院當庭勘驗屬實，且有南門綜合醫院診斷證
    明書乙紙附卷可證，且警詢時警方提出被告甲○○身分證影
    本供證人丁○○指認，證人丁○○亦明確指認被告甲○○即
    為持槍之人，足見被告確有持扣案之改造手槍前往「LAZYPU
    B」，至該店2樓抽出該改造手槍時，進而與證人丁○○等人
    發生扭打乙節，堪已認定。
二、次查，證人庚○○亦於本院審理時證述：「（之後？）後來
    『LAZY PUB』老闆介紹一桌客人，約有四、五人與我及乙○○認識... 後來因細故起衝突，對方有打電話... 對方打電
    話叫來的人來之後，我看到被告... 就從腰際間拔出槍枝，
    我們見狀就上前搶槍，我看到被告是用右手從左腰際拔槍」
    、「（當時警方是否有拿身分證影本給你指認，當時指認是
    否正確？）正確」、「（提示偵卷第85頁照片，倒地之人是
    否即為持槍之人？）是的，沒有錯」等語（見本院95年11月
    8 日審理筆錄）；另證人己○○於偵查中亦證述：「（當天
    情形如何？）那天接到寶哥的電話說起衝突... 到二樓對方
    也有叫人來，丁○○先看到那個人從背後抽出一樣東西出來
    ，就衝上去... 我看到他拿槍」、「（槍後來何人搶到？）
    接過好幾手... 但是我可以確認是那個人從後面腰際掏出一
    把黑色的槍」等語（見偵卷第156頁至第157頁），於本院審
    理時復證稱：「（案發後警察有通知你們作筆錄？）是的」
    、「（當時你們對於持槍的人的長相很清楚？）是的」、「
    （所以當時警察幫你做筆錄時有拿持槍的人身分證影本，你
    有指認？）是的」、「（你當時的指認是正確的？）是的」
    、「（提示偵卷85頁，被告倒地的照片，當時持槍之人是否
    即為倒地之人？）是的」等語（見本院95年11月9日審理筆
    錄），另警詢時警方提供被告甲○○身分證影本供證人庚○○、己○○指認，其等亦明確指認被告甲○○即為持槍之人
    ，是被告確有持扣案之改造手槍乙枝、土造子彈2顆至「LAZ
    Y PUB」，被告上開所辯，委無可採。
三、再者，證人丙○○為阿偉之友人，其於偵查中亦證述：「（
    當天情形如何？）當天我們找陳志偉去喝酒... 碰到對方，
    雙方吵起來我就站在樓梯口... 等我清醒時就看到人突然變
    多了，扭打成一團，然後就看有人拿一把黑色的槍，然後一
    群人就圍上去搶槍。那個拿槍的人是捲頭髮的，穿著黑色西
    裝褲，跟我後來在外面看到被他們抬出去躺在外面的是同一
    人」等語（見偵卷第157頁），亦明確指證被告甲○○確有
    持改造手槍乙枝至「LAZY PUB」等情。另被告甲○○辯稱「
    阿風」案發前曾向伊借門號0000000000行動電話，當日因接
    到「阿風」以門號0000000000號之行動電話撥打伊所有門號
    0000000000號之行動電話，所以才前往「LAZY PUB」云云，
    而被告甲○○自承其與「阿風」為4、5年前之同事，平常不
    常聯絡，因路上偶遇才借行動電話給「阿風」使用，該行動
    電話之門號為被告甲○○所有，然行動電話為個人專屬物品
    ，如借予他人使用必然約定返還時間，否則將對於所有人造
    成莫大不便，惟被告甲○○就借用行動電話之時間，其後如
    何返還均無法清楚說明；又經比對門號0000000000號及00
    00000000號行動電話於95年10月26日案發前之通聯紀錄，前
    後共有4次之通話，此有該通聯紀錄在卷足參（見偵卷第148
    頁），益徵被告甲○○上開所辯，顯與事實不符，自非可採
    。此外，復有新竹市警察局第一分局扣押筆錄、扣押物品目
    錄表（見偵卷第72頁至78頁）、現場照片6張（見偵卷第85
    頁至87頁）、監視器翻拍照片8張（見偵卷第88頁至91頁）
    、扣押物品照片乙張（見偵卷第92頁）等附卷可證，且有改
    造手槍乙枝及土造子彈2顆扣案足資佐證，又扣案之槍、彈
    經送請內政部刑事警察局鑑驗結果，認送驗之改造手槍乙枝
    （槍枝管制編號：0000000000）係由仿BERETTA廠84型半自
    動手槍製造之金屬槍枝，更換土造金屬槍管改造而成之改造
    手槍，機械性能良好，可擊發適用子彈，認具殺傷力，另送
    鑑之土造子彈2顆係土造子彈無法擊發，不具殺傷力等情，
    有該局94年11月10日刑鑑字第0940167377號槍彈鑑定書附卷
    可參，足見被告甲○○持有之改造手槍為可發射子彈具有殺
    傷力之違禁物甚明。綜上所述，本件事證明確，被告甲○○
    未經許可持有具殺傷力之改造手槍之犯行，洵堪認定，應依
    法論科，被告上開所辯，顯與事實不符，均非可採。
四、核被告甲○○所為係犯槍砲彈藥刀械管制條例第8條第4項未
    經許可持有可發射子彈具有殺傷力之改造手槍罪。再按行為
    後法律有變更者，適用行為時之法律，但行為後之法律有利
    於行為人者，適用最有利於行為人之法律，刑法第2條第1項
    定有明文。本件被告行為時，刑法第42條第2項前段規定：
    「易服勞役以一元以上三元以下折算一日。」又被告行為時
    之易服勞役折算標準，依修正前罰金罰鍰提高標準條例第2
    條前段規定，就其原定數額提高為100倍折算1日，則被告行
    為時之易服勞役折算標準，應以銀元100元以上300元以下折
    算1日，即新臺幣（下同）300元以上900元以下折算1日。惟
    95年7月1日修正公布施行之刑法第42條第3項前段規定：「
    易服勞役以新臺幣一千元、二千元或三千元折算一日。」比
    較修正前後之易服勞役折算標準，以修正後之規定，較有利
    於被告。故爰依刑法第2條第1項但書之規定，適用修正後之
    刑法第42條第3項前段規定。爰審酌被告未經許可持有改造
    手槍，所為對社會有極高之潛在危險性，且僅因友人「阿風
    」與他人發生爭執，竟持槍前往公共場所，對不特定公眾所
    生危害甚大，犯後仍然飾詞狡辯，犯罪後態度顯然不佳等一
    切情狀，量處如主文所示之刑，並諭知罰金如易服勞易以1
    ,000 元折算1日之標準。
五、扣案之改造手槍乙枝（槍枝管制編號：0000000000號），係
    由仿BERETTA廠84型半自動手槍製造之金屬槍枝，更換土造
    金屬槍管改造而成之改造手槍，機械性能良好，可擊發適用
    子彈，認具殺傷力，為違禁物，應依刑法第38條第1項第1款
    之規定宣告沒收之，另扣案之土造子彈2顆，係土造子彈，
    經試射後無法擊發，不具殺傷力，非違禁物，自毋庸為沒收
    之宣告。
貳、不另為不受理之諭知部分：
一、公訴意旨又略以：被告甲○○自腰際掏出改造手槍之際，為
    告訴人乙○○、丁○○等人上前搶奪該槍，期間造成告訴人
    乙○○受有左前臂、右手掌表淺撕裂傷，告訴人丁○○受有
    右中指挫傷併瘀青及閉鎖性肩脫臼等傷害，因認被告甲○○
    另涉犯刑法第277條第1項之普通傷害罪嫌。
二、惟按告訴乃論之罪，告訴人於第一審辯論終結前得撤回其告
    訴，又告訴經撤回者，應諭知不受理之判決，並得不經言詞
    辯論為之，刑事訴訟法第238條第1項、第303條第3款、第30
    7條分別定有明文。
三、查本件告訴人乙○○、丁○○告訴被告傷害案件，公訴人認
    係觸犯刑法第277條第1項之普通傷害罪嫌，依同法第287 條
    前段之規定，須告訴乃論。茲本件被告甲○○所涉普通傷害
    罪嫌部分，已據告訴人乙○○、丁○○分別具狀撤回告訴（
    分別見本院卷第27頁、第29頁），並有刑事撤回告訴狀2紙
    附卷可憑，是依照首開說明，此部分原應諭知不受理判決，
    惟公訴人認此部份與前揭論罪之未經許可持有可發射子彈具
    有殺傷力之改造手槍部分有牽連犯之裁判上一罪之關係，爰
    不另為不受理之諭知。
據上論斷，應依刑事訴訟法第299條第1項、槍砲彈藥刀械管制條
例第8條第4項、刑法第11條前段、第2條第1項但書、第42條第3
項前段、第38條第1項第1款，判決如主文。
本案經檢察官林奕到庭執行職務。
中    華    民    國     95    年     11    月    23   日
                  臺灣新竹地方法院刑事第三庭
                      審判長法  官  汪銘欽
                            法  官  楊數盈
                            法  官  林惠君
以上正本證明與原本無異。
如不服本判決，應於判決送達後10日內向本院提出上訴狀 (應附
繕本 )，上訴於臺灣高等法院。
                            書記官  黃旭淑
中    華    民    國     95    年     11    月    23   日
附錄本案論罪科刑法條全文
槍砲彈藥刀械管制條例第8條第4項
未經許可，持有、寄藏或意圖販賣而陳列第1項所列槍枝者，處3
年以上10年以下有期徒刑，併科新臺幣700萬元以下罰金。


司法院資訊處製作；財團法人民間司法改革基金會備份。
